【裁判字號】    95,簡上,795
【裁判日期】    950921
【裁判案由】    妨害名譽
【裁判全文】
臺灣高雄地方法院刑事判決             95年度簡上字第795號
上  訴  人  臺灣高雄地方法院檢察署檢察官
被      告  乙○○
上列上訴人因被告公然侮辱案件，不服本院簡易庭中華民國95年
4 月28日95年度簡字第2327號簡易處刑判決（聲請簡易判決處刑
案號：95年度偵字第6492號），提起上訴，本院管轄之第二審合
議庭判決如下：
    主  文
上訴駁回。
    事  實
一、乙○○於民國94年8 月7 日下午6 時35分許，在高雄縣六龜
    鄉新發村新開3 號前，因談論土地分割問題與甲○○發生爭
    吵，竟在上址公眾得以共見共聞之處所，公然辱罵甲○○「
    幹你娘」等語，足以貶損甲○○之名譽。
二、案經甲○○告訴臺灣高雄地方法院檢察署檢察官偵查後，聲
    請以簡易判決處刑。
    理  由
一、上揭犯罪事實，業據被告於本院審理時為坦承不諱，且經告
    訴人甲○○於警詢及偵查及本院審理時證述甚詳．復核與證
    人詹海木、王廖美雪2 人證述情節相符，足見被告自白，核
    與事實相符。從而，本件事證明確，被告犯行，堪予認定。
二、論罪科刑部分：
(一)按被告行為後，刑法及刑法施行法業於94年2 月2 日經總統
    以華總一義字第09400014901 號令修正公布，並於95年7 月
    1 日施行（下稱新刑法，修正前刑法下稱舊刑法），參酌最
    高法院95年5 月23日刑事庭第8 次會議決議，新刑法第2 條
    第1 項之規定，係規範行為後法律變更所生新舊法律比較適
    用之準據法，於新刑法施行後，應適用新刑法第2 條第1 項
    之規定，為「從舊從輕」之比較。另於比較時應就罪刑有關
    之共犯、未遂犯、想像競合犯、牽連犯、連續犯、結合犯，
    以及累犯加重、自首減輕暨其他法定加減原因（如身分加減
    ）與加減比例等一切情形，本於統一性及整體性原則，綜其
    全部罪刑之結果而為比較。查被告行為後，如附表所示之相
    關法律均業經變更，並俱於95年7 月1 日施行，玆經整體比
    較結果，裁判時法並未較為有利，從而依刑法第2 條第1項
    規定，自應適用行為時法，亦即修正前刑法至明。
(二)是核被告所為，係犯修正前刑法第309 條第1 項之公然侮辱
    罪。
(三)本件檢察官上訴意旨以被告連續辱罵告訴人，造成告訴人心
    理難堪，原審判處罰金2,000 元，顯屬過輕，故指摘原判決
    不當云云。惟查：
 1、按刑罰之量定，固屬法院自由裁量之職權行使，但仍應審酌
    刑法第57條所列各款事由及一切情狀，為酌量輕重之標準，
    並非漫無限制。在同一犯罪事實與情節，如別無其他加重或
    減輕之原因，下級審量定之刑，亦無過重或失輕之不當情形
    ，則上級審法院對下級審法院之職權行使，原則上應予尊重
    （最高法院85年度臺上字第2446號裁判意旨參照）。
 2、本件原審認被告罪證明確，並審酌被告僅因土地糾紛，即以
    不雅之字語侮辱告訴人，造成告訴人心理難堪，精神上受有
    痛苦，實屬不該，且尚未與告訴人和解等一切情狀，依刑事
    訴訟法第449 條第1 項前段、第3 項、第454 條第2 項，修
    正前刑法第309 條第1 項、第42條第2 項，罰金罰鍰提高標
    準條例第1 條前段、第2 條（至法條變更部分，詳如後述）
    所示），量處罰金2,000 元，如易服勞役，以銀元300 元折
    算壹日，其認事用法，核無不合，量刑亦屬允當。是檢察官
    上訴指摘原審判決量刑過輕，提起上訴，為無理由，應予駁
    回。
(四)至被告行為後法律有變更者，依修正前刑法第2 條第1 項之
    規定，以適用裁判時法為原則，如行為時法有利於行為人，
    則例外適用行為時法；依修正後刑法第2 條第1 項規定，以
    適用行為時法為原則，惟如裁判時法有利於行為人，則例外
    的適用裁判時法。以往實務見解，認原判決未及比較適用新
    舊法時，上訴後，雖比較結果以舊法有利於行為人，而原判
    決別無其他撤銷事由，仍應以此為由撤銷改判。惟修正後之
    規定係以適用行為時法為原則，因此原判決雖未及比較適用
    （詳如附表），然上訴後，經比較新舊法，行為後之法律並
    非較有利於行為人，仍應適用行為時法，則原判決適用行為
    時法即無不當，自不構成撤銷之事由，併此敘明。
據上論斷，依刑事訴訟法第455 條之1 第1 項、第3 項、第368
條，判決如主文。
本案經檢察官丙○○到庭執行職務。
中    華    民    國    95    年    9     月    21    日
                  刑事第十二庭  審判長法  官  施柏宏
                                      法  官  洪能超
                                      法  官  林書慧
以上正本證明與原本無異。
不得上訴。
中    華    民    國    95    年    9     月    21    日
                                      書記官  鍾錦祥
附錄本件論罪科法條：
中華民國刑法第309 條（公然侮辱罪）
公然侮辱人者，處拘役或3 百元以下罰金。
以強暴犯前項之罪者，處 1 年以下有期徒刑、拘役或 5 百元以
下罰金。
附表：
┌──────┬─────────────┬─────────────┬───────┬────┐
│相關變更條文│行為時法（下稱舊法）之內容│裁判時法（下稱新法）之內容│比  較  理  由│備    註│
├──────┼─────────────┼─────────────┼───────┼────┤
│【罰金刑貨幣│依法律應處罰金、罰鍰者，就│中華民國94年1 月7 日法修正│刑法之貨幣單位│經依現行│
│單位之變更】│其原定數額得提高為2 倍至10│施行後，刑法分則編所定罰金│由「元（指銀元│法規所定│
│罰金罰鍰提高│倍（刑法乃係定明10倍）。第│之貨幣單位為新臺幣。94年1 │）」變更為「新│貨幣單位│
│標準條例第1 │1 條所定得提高倍數之規定，│月7 日刑法修正時，刑法分則│臺幣」，且刑法│折算新臺│
│條前段、第5 │於本條例修正後制定之法律，│編未修正之條文定有罰金者，│分則之罰金數額│幣條例第│
│條→刑法施行│不適用之；本條例修正前公布│自94年1 月7 日刑法修正施行│，亦視該分則先│2 條之規│
│法第1 之1 條│之法律，於本條例修正後修正│後，就其所定數額提高為30倍│前曾修正與否，│定折算後│
│第1 項、第2 │其罰金罰鍰數額或法律經全部│。但72年6 月26日至94年1 月│而分別提高3 或│等值，是│
│項          │修正而其罰金罰鍰數額未予變│7 日新增或修正之條文，就其│30倍。        │以新法並│
│            │更者，亦同。              │所定數額提高為3 倍。      │              │未較有利│
├──────┼─────────────┼─────────────┼───────┼────┤
│刑法第33條第│罰金：（銀元）1 元以上。  │罰金：新臺幣1000元以上，以│罰金刑之下限，│舊法有利│
│5 款：罰金刑│                          │百元計算之。              │由銀元10元（依│。      │
│下限變更    │                          │                          │前述，也提高10│        │
│            │                          │                          │倍）即新臺幣30│        │
│            │                          │                          │元，提高為新臺│        │
│            │                          │                          │幣1000元      │        │
├──────┼─────────────┼─────────────┼───────┼────┤
│【易服勞役折│易服勞役以1 元以上3 元以下│易服勞役以新臺幣1000元、  │易服勞役折算標│新法似較│
│算標準變更】│，折算1 日。依刑法…第42條│2000元或3000元折算1 日    │準，由銀元300 │有利，但│
│修正前刑法第│第2 項易服勞役者，均就其原│                          │元即新臺幣900 │不能割裂│
│42條第2 項前│定數額提高為100 倍折算1 日│                          │元，提高為以新│適用。  │
│段、修正前罰│；法律所定罰金數額未依本條│                          │臺幣1000、2000│        │
│金罰鍰提高標│例提高倍數，或其處罰法條無│                          │或3000元折算1 │        │
│準條例第2 條│罰金刑之規定者，亦同。    │                          │日。          │        │
│→現行刑法第│                          │                          │              │        │
│42條第3 項前│                          │                          │              │        │
│段          │                          │                          │              │        │
╠═══╤══╪═════════════╧═════════════╧═══════╪════╡
║      │舊法│刑度：拘役或銀元3000元即新臺幣9000元以下、銀元10元即新臺幣30元以上罰金│舊法最低│
║      │    │。經處以罰金銀元2000元即新臺幣6000元，易服勞役以銀元300 元即新臺幣900 │度行較低│
║      │    │元折算1 日之結果，是為6 日。（不滿1 日之零數不算）                    │較有利；│
║      │    │                                                                      │新法易服│
║整體比│    │                                                                      │勞役之金│
║      │    │                                                                      │額雖較高│
║      │    │                                                                      │，但依本│
║      ├──┼───────────────────────────────────┤件宣告刑│
║      │新法│刑度：拘役或新臺幣9000元以下、新臺幣1000元以上罰金。經處以罰金新臺幣  │折算之結│
║      │    │6000元，易服勞役以新臺幣1000元折算1 日之結果，是為6 日。              │果，新法│
║較結果│    │                                                                      │並未較為│
║      │    │                                                                      │有利。是│
║      │    │                                                                      │綜合比較│
║      │    │                                                                      │結果仍應│
║      │    │                                                                      │以舊法較│
║      │    │                                                                      │有利。  │
╚═══╧══╧═══════════════════════════════════╧════╛


司法院資訊處製作；財團法人民間司法改革基金會備份。
